【裁判字號】    96,訴,3197
【裁判日期】    970425
【裁判案由】    毒品危害防制條例
【裁判全文】
臺灣高雄地方法院刑事判決              96年度訴字第3197號
公  訴  人  臺灣高雄地方法院檢察署檢察官
被      告  乙○○
                    （現於臺灣高雄看守所羈押中）
選任辯護人  張永昌律師
上列被告因違反毒品危害防制條例案件，經檢察官提起公訴（96
年度偵字第17588 號、第22406 號），本院判決如下：
    主  文
乙○○販賣第三級毒品，處有期徒刑參年陸月，扣案如附表所示
之物，均沒收之；未扣案之販賣第三級毒品所得財物共計新臺幣
參仟元應予沒收，如全部或一部不能沒收時，以其財產抵償之。
又販賣第三級毒品，處有期徒刑參年陸月，扣案如附表所示之物
，均沒收之；未扣案之販賣第三級毒品所得財物共計新臺幣捌萬
貳仟元應予沒收，如全部或一部不能沒收時，以其財產抵償之。
應執行有期徒刑陸年陸月，扣案如附表所示之物，均沒收之；未
扣案之販賣第三級毒品所得財物共計新臺幣捌萬伍仟元應予沒收
，如全部或一部不能沒收時，以其財產抵償之。
    事  實
一、乙○○明知愷他命（Ketamine）為毒品危害防制條例第 2條
    第2 項第3 款所列管之第三級毒品，竟意圖營利，基於販賣
    第三級毒品愷他命之犯意，先於96年2 月間某日起至同年6
    月間某日止，以每公克約1 、200 元之價格，向真實姓名年
    籍不詳綽號「小勇」之成年人，多次購入數量不詳之第三級
    毒品愷他命，並約在高雄市○○區○○路419 號高雄市立高
    雄高工附近交易之，後分別於：(一)民國96年1 月某日起至同
    年5 月某日止，以行動電話門號0000000000號為聯絡販毒事
    宜之工具，與丁○○所使用之行動電話門號0000000000號聯
    絡，每次均以1 公克新臺幣（下同）600 元之對價，共販賣
    第三級毒品愷他命五次予丁○○，並均約在高雄市○○路與
    裕誠路附近之八大海鮮餐廳交易之。(二)另復於96年4 月某日
    ，以價格10,000元，重量約30公克之第三級毒品愷他命，販
    賣予丙○○；於96年5 月中旬，以價格36,000元，重量約10
    0 公克之第三級毒品愷他命，販賣予丙○○；於96年6 月15
    日，以價格36,000元，重量約100 公克之第三級毒品愷他命
    ，販賣予丙○○，並均由丙○○前往乙○○位於高雄市○○
    區○○路146 號7 樓住處拿取之。嗣經警於96年6 月15日當
    場在高雄市○○區○○路146 號7 樓之2 乙○○住處查獲，
    並當場扣得千元紙鈔30張、第三級毒品愷他命3 包（總驗後
    淨重47.4016 公克）、中型夾鍊袋1 包、小型夾鍊袋1 包、
    施用愷他命之盤子、卡片、吸管各1 個及NOKIA 牌行動電話
    1 支等，始悉上情。
二、案經高雄市憲兵隊報請臺灣高雄地方法院檢察署檢察官偵查
    起訴。
    理  由
壹、證據能力方面：
一、被告以外之人於偵查中向檢察官所為之陳述，除顯有不可信
    之情況者外，得為證據，同法第159 條之1 第2 項亦有明文
    。此因檢察官與法官同為司法官署，且檢察官代表國家偵查
    犯罪，依法有訊問被告、證人及鑑定人之權力，依法亦對被
    告有利不利之情形均應注意，是以，被告以外之人前於偵查
    中已具結而為陳述，除顯有不可信之情況之理由外，該證人
    於偵查中之陳述，自得作為證據。經查，證人丙○○於偵查
    中所為陳述，係被告以外之人於審判外之言詞陳述，原不具
    證據能力，惟證人丙○○於偵查中向檢察官所為之陳述，業
    經證人依法具結，本院審酌情形亦合法適當，並無顯不可信
    之情況，揆諸上開說明，應認上開證人丙○○於偵查中向檢
    察官所為之陳述，得為證據，具有證據能力。
二、又按被告以外之人於司法警察（官）調查中所為之陳述，與
    審判中不符時，其先前之陳述具有較可信之特別情況，且為
    證明犯罪事實存否所必要者，得為證據，為刑事訴訟法第15
    9 條之2 所明定。經查，證人丁○○之警詢證述，與其審判
    中所述不符，然本院審其警詢證述距離案發時間較近，記憶
    自然較為清晰正確，此外，復無本院審理時被告在庭之壓力
    ，較無迴護被告之立場，且其審理時之證述，與常情不符，
    有如後述，故具有較為可信之特別情況，且為證明犯罪事實
    存否所必要，故亦應有證據能力。
三、次按被告以外之人於審判外之言詞或書面陳述，除法律有規
    定者外，不得作為證據，刑事訴訟法第159 條第1 項定有明
    文；被告以外之人於審判外之陳述，雖不符同法第159 條之
    1 至159 條之4 之規定，而經當事人於審判程序同意作為證
    據，法院審酌該言詞陳述或書面陳述作成時之情況，認為適
    當者，亦得為證據。當事人、代理人或辯護人於法院調查證
    據時，知有第159 條第1 項不得為證據之情形，而未於言詞
    辯論終結前聲明異議者，視為有前項之同意，同法第159 條
    之5 第2 項亦有明文。查本判決以下所引傳聞證據，均經被
    告及其辯護人於本院調查證據時，知有第159 條第1 項不得
    為證據之情形，而未於言詞辯論終結前聲明異議，本院審酌
    上開證據作成時並無偽造之動機，亦無不合法定程序之情形
    ，認為適當，依上開說明，應均有證據能力。
貳、實體方面：
一、訊據被告乙○○固坦承有於上揭時間、地點交付毒品給丙○○之事實，惟矢口否認有何販賣第三級毒品犯行，辯稱：
    丙○○是與伊共同出資一起向綽號「小勇」之人購買毒品愷
    他命伊並沒有販賣毒品給丁○○，扣案第三級毒品是要供
    自己吸食之用云云。惟查：
(一)、上揭犯罪事實，業據證人丁○○、丙○○分別於警詢、偵訊
    及本院審理時證述明確，扣案不明粉末3 包確係第三級毒品
    愷他命，有憲兵司令部刑事鑑識中心96年6 月26日安鑑字第
    096001003 號鑑定書在卷可稽，復有行動電話0000000000號
    、0000000000號通訊監察譯文、國防部南部軍事法院檢察署
    通訊監察書、扣押物品目錄表、現場照片等在卷可按，亦有
    扣案千元紙鈔30張、第三級毒品愷他命3 包（驗後淨重47.4
    016 公克）、中型夾鍊袋1 包、小型夾鍊袋1 包、施用愷他
    命之盤子、卡片、吸管各1 個及NOKIA 牌行動電話1 支等物
    可資佐證。
(二)、據證人丁○○於警詢時證稱：行動電話0000000000門號是伊
    所使用，由伊外婆陳許堪名義申辦，伊知道被告乙○○有販
    賣第三級毒品K 他命，是被告乙○○本人說的，伊有向被告
    乙○○購買過第三級毒品K 他命，伊從96年1 月至5 月間，
    共向被告乙○○購買過第三級毒品K 他命共5 次，均由被告
    乙○○與伊約定在高雄市○○路與裕誠路口的大八海鮮餐廳
    進行交易，每次交易均是以一公克600 元之價格進行之，伊
    最後一次向被告乙○○購買第三級毒品K 他命是在96年5 月
    底等語在卷，核與其通訊監察譯文內容所示，證人丁○○與
    被告乙○○之間有洽詢毒品價格、數量等之交易情節相符，
    再者，經本院勘驗證人丁○○警詢筆錄，其錄音內容與筆錄
    記載並無不符處，係基於自由陳述，亦無何不法取供之情事
    ，故證人丁○○警詢證述，堪信為真。雖證人丁○○於本院
    審理時另改稱：通訊監察譯文中所指購買的物品「太極膠囊
    」係指電玩寶物，伊並非向被告購買第三級毒品云云，然查
    ，通訊監察譯文中被告與證人丁○○並提到「要吃」、「
    吃不下」、「要拿一粒給人家試看看」等語，按諸經驗法則
    ，線上遊戲或電玩遊戲之虛擬寶物，如：太極膠囊一類之物
    ，並無實體，更無食用與否之可能性，且其屬性個個相同，
    亦無試用看看之必要，故被告與證人丁○○通聯中所稱吃或
    試看看之物品，當係指毒品，而非指線上交易電玩寶物，其
    等所稱，顯係卸責之詞，委不足採；此外，證人丁○○於
    本院審理時稱：警詢時是因為警察機關另外拿一份女生的筆
    錄要求伊照著回答云云，然經本院勘驗結果，本案卷內及相
    關可能之女性證人許哲蜜之警詢筆錄內容，均與證人丁○○
    之警詢證述內容不同，故證人丁○○此部分證稱難信為真；
    參以，證人丁○○在本院審理時係在被告到庭親自聽聞之
    情形下作證，衡情即有基於情誼或害怕遭報復或其他壓力，
    而意圖袒護被告，使渠脫免刑責之動機及可能。綜上所述，
    證人丁○○審理時證述既有上開與常情不符之處，其前開所
    述，自難據採。被告辯稱顯係事後卸責之詞，委無理由，其
    有販賣第三級毒品愷他命予證人丁○○之犯行，洵堪認定。
(三)、又查，被告乙○○先於警詢及偵訊時供稱：是伊向「小勇」
    購得第三級毒品後，再通知丙○○到伊住處拿購得之愷他命
    ，丙○○是委託伊代購，伊沒有抽成，丙○○最後一次是於
    96年6 月15日到伊家拿回所委託伊代購的第三級毒品等語在
    卷，後始於本院準備程序時改稱：係丙○○與伊一同到高雄
    高工附近，跟「小勇」購買並拿取毒品，伊與丙○○是合購
    毒品等語，顯見其供述前後不一，即有可疑。況證人丙○○
    始終證述係至被告乙○○住處，向被告乙○○拿取第三級毒
    品愷他命等語，而未曾證述過伊係與被告乙○○兩人一同前
    往高雄高工向綽號「小勇」之人購買毒品，是被告所辯，實
    難採信。再據證人丙○○於警詢及偵訊具結證稱：遭查獲之
    K他命毒品（毛重99.93公克）證物，是伊向一位叫小傑之男
    子購買來的， (提示被告乙○○照片影本）是的沒錯，這就
    是伊所稱叫小傑之男子，伊向被告乙○○購買過K 他命毒品
    ，於96年5 、6 月間，伊總共向被告乙○○購買過第三級毒
    品K 他命3 次，第一次是在96年4 月底時，以新台幣1 萬元
    整向被告乙○○購買第三級毒品K 他命約30公克，第二次是
    在96年5 月中旬時，以新台幣3 萬6 千元整，向被告乙○○
    購買第三級毒品K 他命約100 公克，第三次是在96年6 月15
    日，以新台幣3 萬6 千元，向被告乙○○購買第三級毒品K
    他命約毛重99.93 公克，上述購毒地點都是在被告乙○○位
    於高雄市○○區○○路14 6號7 樓之2 之住處，伊使用的行
    動電話號碼是0000000000，已用了2 、3 年等語在卷，核與
    被告乙○○與證人丙○○之通訊監察譯文內容所示，兩人間
    有洽詢毒品價格、數量等之交易情節相符，又按衡諸常情，
    一般人銜知販賣毒品犯行屬於重罪，而與共同出資合購毒品
    或者無償轉讓取得毒品等之情形顯然有別，證人等本身亦均
    有施用毒品經驗，當知所區別，況證人丙○○警詢證述經本
    院勘驗後，顯示其記載無誤，亦無不法取供等情形，係出於
    自由意思陳述，再者，證人與被告之間亦無仇怨，證人當無
    誣陷之理，綜上，證人丙○○警詢證述應為可採。至證人丙○○嗣後於本院審理時改稱係與被告合資購買毒品云云，與
    被告供述內容不一，且因被告到庭親自聽聞之情形下，衡情
    即有基於情誼或害怕遭報復或其他壓力，而意圖袒護被告，
    使渠脫免刑責之動機及可能，顯係迴護之詞，委不足採。被
    告所辯顯係事後卸責之詞，委無理由，其有販賣第三級毒品
    愷他命予證人丙○○之犯行，洵堪認定。
(四)、此外，被告乙○○於本院審理時復自承：伊購買毒品之來源
    都只有一人，就是向綽號「小勇」之人購買，伊向「小勇」
    買第三級毒品愷他命，他都算我一公克1 、2 百元，市價是
    一公克5 、6 百元等語在卷（參本院卷二第71頁），而被告
    以每公克5 、6 百元價格販出第三級毒品愷他命予證人丙○○、丁○○，業如上述，是顯有獲利甚明。綜上所述，本件
    事證已明，被告乙○○有販賣第三級毒品愷他命予證人丙○○、丁○○之犯行洵堪認定，應依法論科。
二、查Ketamine（愷他命，俗稱K 他命）係毒品危害防制條例第
    2 條第2 項第3 款規定之第三級毒品，被告意圖營利而販入
    毒品復賣出，應依販賣既遂罪論處。核被告前開行為，係分
    別違反毒品危害防制條例第4 條第3 項販賣第三級毒品罪。
    至公訴人認為被告販賣第三級毒品予證人丙○○之行為，係
    犯同法條之運輸第三級毒品罪嫌，容有未恰，惟起訴之基本
    社會事實既屬同一，本院自應加以審理，合先敘明。被告乙○○就丁○○部分，雖係販賣5 次，就丙○○部分，係販賣
    3 次，然皆為同一種類毒品、交易地點及方式相同、時間密
    切接近，參以販毒行為具有營利性質，本質上具有反覆性，
    基於罪罰相當原則，應各別論以集合犯之一罪。被告乙○○
    分別販賣予丁○○、丙○○二人第三級毒品愷他命之罪間，
    犯意各別，行為互殊，應予分論併罰。另查被告意圖牟利，
    竟販賣第三級毒品，對於社會之危害固屬非微，惟其所販賣
    第三級毒品之所得及次數非鉅，此與坊間販賣毒品之大、中
    盤商等毒梟未可等比，且其販賣對象為2 人，數量亦非眾，
    散播毒品之範圍有限，被告乙○○尚屬年輕，違犯本案恐係
    一時失慮，又慮及第三級毒品之成癮性較第一、二級毒品低
    ，其危害程度，綜上，如量處最低法定刑度，猶屬過重，客
    觀上足以引起一般人之同情，衡情堪可憫恕，茲均依刑法第
    59條之規定減輕其刑，使輕重得宜，罰當其罪，俾符罪刑相
    當原則。爰審酌被告意圖獲利而販賣第三級毒品，使毒害擴
    散，加深國力損害、嚴重影響人民生命、身體、財產權益，
    實應重懲，復犯後猶未能坦承犯行，飾詞卸責，毫無悔意，
    及其犯罪之手段、動機、目的，販毒次數及獲利情形，生活
    狀況，素行情況，此有臺灣高等法院被告前案紀錄表在卷等
    一切情狀，分別量處如主文所示之刑，以示懲儆，並定其應
    執行刑。再按毒品危害防制條例雖無處罰單純持有第三級毒
    品之規定，惟「愷他命」既屬第三級毒品，且依該條例之規
    定，凡製造、運輸、販賣、引誘他人施用及轉讓第三級毒品
    者，均有處罰明文，足證上開扣案之第三級毒品愷他命，應
    屬違禁物甚明，僅以單純持有此類毒品，可罰性較低，依比
    例原則，予以除罪化而已（最高法院90年台非字第12 1 號
    、92年台非字第138 號判決意旨參照），附此敘明。至扣案
    第三級毒品愷他命3 包（總驗後淨重47.4016 公克），經送
    驗結果，均含有第三級毒品愷他命之成分，均屬違禁物，業
    如前述，因毒品危害防制條例第18條第1 項前段僅規定第一
    級、第二級毒品沒收銷燬之，而同條項中段之規定「沒入銷
    燬之」，乃屬行政罰之性質，僅能由查獲機關以行政處分之
    「沒入銷燬」程序處理，要不得由法院諭知「沒收銷燬」之
    刑事處分，故前開扣得之愷他命3 包，自無從由法院依該條
    項規定諭知沒入銷燬；至毒品危害防制條例第19條第1 項固
    規定犯第4 條之罪者，其供犯罪所用或因犯罪所得之財物應
    沒收，惟該條既未特別規定「不問屬於犯人與否，沒收之」
    等語，依該條沒收之物自應以屬於犯人者為限（最高法院93
    年臺上字第32 63 號判決意旨參照），是依毒品危害防制條
    例第19條第1 項沒收之物，須以屬犯人所有且供犯罪所用或
    因犯罪所得之財物為限，與刑法第38條第1 項第1 款違禁物
    不問屬於犯人與否均沒收之規定相較之下，二者沒收之要件
    全然不同，則毒品危害防制條例第19條第1 項有關沒收之規
    定，尚難認為係刑法第38條第1 項第1 款之特別規定。故上
    開扣案之第三級毒品愷他命3 包既屬違禁物，即無須再審酌
    該項毒品是否為犯人所有且供犯罪之用，應逕依刑法第38條
    第1 項第1 款之規定宣告沒收（毒品危害防制條例第19條第
    1 項所稱「供犯罪所用或因犯罪所得之物」，不包括毒品本
    身，最高法院95年度臺上字第911 號判決參照），至鑑驗耗
    損之毒品因已滅失，即無庸併予宣告沒收。而各該包裝袋上
    殘有微量愷他命毒品，如予析離，虛耗成本而無實益，應與
    毒品整體同視，依刑法第38條第1 項第1 款規定宣告沒收。
    再按，犯毒品危害防制條例第4 條之罪者，其供犯罪所用或
    因犯罪所得之財物，均沒收之，如全部或一部不能沒收時，
    追徵其價額或以其財產抵償之，毒品危害防制條例第19條第
    1 項定有明文；而依該項規定宣告沒收者，以屬於被告所有
    之供犯罪所用或因犯罪所得之物為限，本件被告雖經扣案仟
    元紙鈔30張，然被告否認為販毒所得，無證據證明確係販毒
    所得或所用之物，故不予宣告沒收，然其本件販毒所得，核
    有5*600+10,000+36,000+36,000=85,000 元，則應予沒收，
    如全部或一部不能沒收時，以其財產抵償之。另扣案之中型
    夾鍊帶1 包、小型夾鏈袋1 包、NOKIA 牌行動電話1 支，均
    為被告所有供本件犯罪所用之物，業據被告或證人等供承在
    卷，爰依刑法第38條第1 項第2 款規定，均宣告沒收之。末
    ，扣案之施用愷他命盤子、卡片、吸管1 組，與本件販賣毒
    品犯行無涉，業據被告供承在卷，爰不宣告沒收。
據上論斷，應依刑事訴訟法第299 條第1 項前段，毒品危害防制
條例第4 條第3 項、第19條第1 項，刑法第11條、第59條、第51
條第5 款、第38條第1 項第1 款、第2 款，判決如主文。
本案經檢察官甲○○到庭執行職務。
中    華    民    國    97    年    4     月    25    日
              刑事第十庭  審判長法  官   何秀燕
                                法  官   顏銀秋
                                法  官   吳金芳
以上正本證明與原本無異。
如不服本判決應於收受本判決後10日內向本院提出上訴書狀，並
應敘述具體理由，如未敘述上訴理由者，應於上訴期間屆滿後20
日內補提理由書狀於本院（均須按他造當事人之人數附繕本）「
切勿逕送上級法院」。
中    華    民    國    97    年    4     月    25    日
                                書記官   武凱葳
附錄本判決論罪之法條：
毒品危害防制條例第4條
製造、運輸、販賣第一級毒品者，處死刑或無期徒刑；處無期徒
刑者，得併科新臺幣 1 千萬元以下罰金。
製造、運輸、販賣第二級毒品者，處無期徒刑或7 年以上有期徒
刑，得併科新臺幣 7 百萬元以下罰金。
製造、運輸、販賣第三級毒品者，處5 年以上有期徒刑，得併科
新臺幣 5 百萬元以下罰金。
製造、運輸、販賣第四級毒品者，處3 年以上10年以下有期徒
刑，得併科新臺幣 3 百萬元以下罰金。
製造、運輸、販賣專供製造或施用毒品之器具者，處1 年以上7
年以下有期徒刑，得併科新臺幣 1 百萬元以下罰金。
前五項之未遂犯罰之。
附表：
┌───┬─────────┐
│編號  │   沒收物         │
├───┼─────────┤
│1     │第三級毒品愷他命3 │
│      │包（總驗後淨      │
│      │重47.4016 公克）  │
└───┼─────────┤
│2     │中型夾鍊袋1 包    │
├───┼─────────┤
│3     │小型夾鍊袋1 包    │
├───┼─────────┤
│4     │NOKIA牌行動電話1支│
└───┴─────────┘


司法院資訊處製作；財團法人民間司法改革基金會備份。
